【裁判字號】    92,上易,2727
【裁判日期】    921230
【裁判案由】    勞動基準法
【裁判全文】
臺灣高等法院刑事判決                          九十二年度上易字第二七二七號
    上  訴  人  臺灣基隆地方法院檢察署檢察官
    上  訴  人
    即  被  告  辛○○○股份有限公司
    代  表  人  戊○
    代  理  人  庚○○
                曾冠棋律師
    被      告  丁○○
                乙○○
                甲○○
右列上訴人等因被告等違反勞動基準法案件，不服臺灣基隆地方法院九十二年度易字
第九號，中華民國九十二年七月八日及同年月九日第一審判決（聲請簡易判決處刑案
號：臺灣基隆地方法院檢察署九十年度偵字第四○五三號、九十一年偵字第一四四四
號、三九五二號）提起上訴，本院判決如左：
    主  文
上訴駁回。
    理  由
一、本案經本院審理結果，認第一審以上訴人即被告辛○○○股份有限公司（下稱寶
    順公司）之代表人執行業務，違反勞動基準法第第十七條規定而犯同法第七十八
    條之罪，應依同法第八十一條、第七十六條之規定，科處罰金二萬元，認事用法
    及量刑均無不合；第一審另對被告丁○○、乙○○及甲○○為無罪之諭知，核無
    違誤，均應予維持，並引用第一審判決書記載之事實、證據及理由（如附件原審
    判決二份）。
二、被告寶順公司上訴意旨略以：被告寶順公司係因陽明山國家山莊Ｄ１、Ｅ區管委
    會（下稱管委會）積欠管理費，而通知管委會自九十年一月二十日起終止管理服
    務契約，另於同年月十二日張貼通告，明白宣示公司既已撤場，則在該案場執勤
    人員所穿著之公司制服應先行繳回，不得再在現場穿著制服，該通告內容並無任
    何終止勞動契約之意思表示。且依保全業之慣例，撤場即表示值勤員工不再在原
    來案場工作，但應回到公司辦理報到，由雇主另行安排其他工作之案場，若已另
    覓新工作或拒絕到新案場，則應辦理離職手續，本件撤場時，被告並無任何解雇
    之意思表示，至於新工作之安排，則應俟員工回來報到時徵詢意願再做決定。此
    外，原在案場之十一名員工（李建泉、簡世宗、馬耀輝、趙雲晃、劉崑山、劉江
    寶珠、潘邱許香、李王美珠、郭阿香、簡美玉、王盈淳，以下簡稱十一名員工）
    在獲悉公司即將撤場之同時，又自行接受其他雇主之僱用，亦即該十一名員工，
    在與寶順公司間勞動契約尚存在之際，另行受僱他人，或無故曠職，自屬違反勞
    動契約內容，被告自得依勞動基準法第十二條之規定，無須預告即得終止勞動契
    約，亦無同法第十七條發給勞工資遣費之義務存在，原審判決顯有違誤，懇請鈞
    院鑒察云云。
三、檢察官上訴意旨略以：勞動基準法第七十八條處罰違反同法第十七條之行為人非
    僅限於代表人，此觀同法第八十一條規定之內容即可自明。其次，本件被告甲○○辯稱其無人事決定權云云，並不可採，此觀證人己○○之人事獎懲申報單之簽
    辦過程可知。且本件撤場，係被告甲○○決定並命被告丁○○、乙○○執行，此
    經被告三人於偵訊時供述纂詳。甲○○雖辯稱：前開決定係集團董事長林常榮於
    集團會報中所決定云云，惟並查無實證。則甲○○、丁○○及乙○○竟未依法核
    發資遺費予證人己○○等人，被告三人行為顯然違反勞動基準法第十七條，應依
    同法第七十八條處罰；被告三人就前開事實顯有犯意聯絡及行為分擔，均應以共
    同正犯論。
四、訊之被告寶順公司代表人戊○並不否認寶順公司未給付本件資遣費之事實，僅辯
    稱寶順公司並無終止勞動契約，無庸給付資遣費，而否認本件犯行。
（一）按勞動基準法第十六條關於雇主終止勞動契約之方法，有該條第一項所定之經
      「預告終止契約」及同條第三項所定未依第一項規定期間預告而終止契約二種
      。因之，同法第十七條所定：「雇主依前條終止勞動契約者，應依左列規定發
      給勞工資遣費：：：」，應包括第十六條第一項所定之「預告終止契約」及同
      條第三項所定未依第一項規定期間預告而終止契約二種。亦即若有該等情形而
      不發給資遣費者，均應依同法第七十八條之規定加以處罰，否則，依勞動基準
      法第十六條第一項規定預告終止勞動契約而未發給勞工資遣費者，須負刑責，
      不依規定預告又未發給勞工資遣費者，反不予處罰，應不合立法之本旨，應先
      敘明。
（二）其次，被告寶順公司代理人雖辯稱：寶順公司並無終止勞動契約之意思表示，
      僅係撤場，寶順公司有口頭告知本件十一名員工要互相傳達此訊息，並要他們
      回公司報到，公司會再予以指派新的工作；又因已撤場，十一名員工不能再於
      現場穿著之前制服，所以通告員工應繳回制服，此並非解僱通知云云（見本院
      卷九十二年十月六日筆錄第三至七頁）。惟寶順公司與十一名員工間前曾簽訂
      勞動契約，而該契約均於九十年一月二十日，由寶順公司終止之事實，已經證
      人李王美珠、劉江寶珠、郭阿香、潘邱許香、簡美玉、馬耀輝、趙雲晃、李建
      泉、王盈淳、劉崑山等十人於偵查中證述在卷；再對照被告乙○○（案發時為
      寶順公司台北地區主管）供稱：我們沒有逐一轉告所有同仁回到公司報到，而
      且我也沒有接到公司要同仁回公司報到的命令等語（見本院卷九十二年十月六
      日筆錄第六、七頁）；證人丙○○（現任寶順公司台北分公司組長，案發時為
      現場總幹事）證稱：丁○○前來案場撤場時，由我陪同，撤場當天，有請在場
      之馬耀輝、簡世宗二人通知其他未在案場之人員到公司寫離職書，也就是說都
      被解僱等語（見本院卷九十二年十月二十日筆錄第四頁）；證人己○○（原在
      案場任總幹事，於八十九年十二月十九日被寶順公司解僱）證稱：我因在社區
      外拉白布條，抗議社區和建設公司的糾紛，未經預告，遭公司解僱，但仍應社
      區管理委員會之請，繼續留在原案場服務，撤場後繼續留下來的，除我之外，
      另有王盈淳、李建泉、簡美玉、簡世宗及趙雲晃，共六人，這六人並非在撤場
      前就和管委會談好繼續留用，而是其中有人是會計，不交接不行，其他人亦是
      主任委員請他們暫時留下來幫忙，後來這六人另受僱其他公司等語（見本院九
      十二年十一月十四日筆錄）。互核並無符。再觀諸寶順公司撤場之通告內容：
      「一、公司已函知Ｄ１、Ｅ區管理委員會，自九十一年一月二十日起正式撤出
      一切綜合管理服務。二、依制服配發規定，服務滿壹年者需繳回禦寒大衣及臂
      章，未滿壹年者，須全數繳回。三、撤場後各勤務人員，嚴禁再穿著公司制服
      。四、Ｄ１、Ｅ區編制人員共十二名如附件一（附件所載人員即李建泉、簡世
      宗、馬耀輝、李慶賓、趙雲晃、劉崑山、劉江寶珠、潘邱許香、李王美珠、郭
      阿香、簡美玉、王盈淳等人）」，不僅收回制服，嚴禁再穿公司制服，且無片
      語隻字提及原案場之公司人員應回公司報到，前往執行撤場之丁○○或在場之
      總幹事，亦未告知其他案場人員應回公司報到，足見寶順公司已明確表達終止
      僱用契約之意思，寶順公司所辯有請十一名員工回公司報到，再視意願另外安
      排職務云云，與事實不符，寶順公司所辯並無終止勞動契約之意思表示，亦為
      卸責之詞，不可採信。
（三）本件勞動契約既係寶順公司逕行終止，前述十一名員工當然不負返回寶順公司
      報到履行給付勞務之義務，其後部分人員另行接受其他雇主之僱用另行簽訂勞
      動契約，亦屬當然。寶順公司以前述十一人在與寶順公司間勞動契約尚存在之
      際，另行受僱他人，或無故曠職，自屬違反勞動契約內容，寶順公司自得依勞
      動基準法第十二條之規定，無須預告即得終止勞動契約，亦無同法第十七條發
      給勞工資遣費之義務存在云云，即不足採。綜上，寶順公司未經預告終止僱用
      契約且未給付資遣費之事證明確，犯行堪以認定。
（四）再按，所謂雇主，係指僱用勞工之事業主或事業經營之負責人，勞動基準法第
      二條定有明文。本件依法應負擔給付資遣費義務之雇主乃寶順公司，但因寶順
      公司為法人，無法自行為意思表示，應由代表人代為行使權利及負擔義務；至
      於寶順公司之其他主管並無權限決定是否應給付資遣費。因之，本案撤場之執
      行，雖係由被告甲○○命被告丁○○、乙○○執行，然乙○○供稱：我雖是台
      北地區主管，但是決策及執行命令都是總公司決定，我根本就沒有參與等語（
      見本院卷九十二年十月六日筆錄第三、四頁）；丁○○供稱：我是奉總公司之
      命進行撤場（見本院卷九十二年十一月二十五日筆錄第八頁）等語；甲○○供
      稱：確實是集團董事長決定撤場（見本院卷九十二年十一月二十五日筆錄第八
      頁）。核與證人陳美華即寶成建設公司（與寶順公司均屬同一集團）客服部副
      理之證述：台北Ｄ１、Ｅ區即本案撤場是由林常榮董事長在經營會報中之裁示
      ，我在那個會議中聽到的（見本院卷及十二年十月二十日筆錄第八頁）相符。
      足見被告乙○○、丁○○、甲○○三人僅係依據集團決議，命令、執行撤場，
      對是否撤場，並無決定權。至於撤場後應否給付資遣費或要否繳付資遣費之問
      題，更無證據證明被告有參與或被告有決定權。勞動基準法第七十八條係處罰
      應給付資遣費而未給付之行為，被告三人不僅無權決定是否撤場，更非決定要
      否發給資遣費之行為人，自非執行業務之有行為之人。檢察官上訴關於此部分
      之指摘，尚有誤會。上訴意旨另指被告甲○○有人事權部分，縱無不實，亦無
      證據證明與資遣費之拒不核發有直接關連，此部分之上訴亦無理由。
五、至於李慶賓部分，乃其自行離職，亦即係由勞工終止勞動契約，李慶賓亦未向寶
    順公司請求給付資遣費，此有台北縣政府移送函檢附之申請書在卷可佐（見偵字
    第四○五三號卷第十四頁），依法勞工終止勞動契約雇主並無給付資遣費之義務
    。另己○○確實有拉白布條抗議之行為，已如前述，己○○雖另辯稱：係依據管
    委會要求而為，但己○○係受僱寶順公司，當受寶順公司之工作規則拘束，自不
    得以管委會有要求，即得違反寶順公司之工作規則。寶順公司以其違反工作規則
    而依據勞動基準法第十二條規定不經預告終止勞動契約要無不合。李慶賓及己○○部分，依勞動基準法之規定，寶順公司均無給付資遣費之義務，寶順公司既無
    給付資遣費義務即無違反同法第十七條規定，自不得依同法第七十八條之規定論
    罰，此部分原應為無罪諭知，然檢察官認此部分與前揭有罪部分，有裁判上一罪
    關係，爰不另為無罪諭知，附此敘明。
六、綜上所述，原審以被告寶順公司罪證明確，並據以論罪科刑，並無不當，寶順公
    司上訴否認犯罪，指摘原審判決不當，為無理由；原審另以被告甲○○、丁○○
    及乙○○等三人並無檢察官所指犯行，而為無罪判決之諭知，本院核無不合，檢
    察官上訴指摘原審判決不當，難認有理由。被告寶順公司及檢察官之上訴，均應
    駁回。
據上論斷，應依刑事訴訟法第三百七十三條、第三百六十八條，判決如主文。
本案經檢察官鍾鳳玲到庭執行職務。
中      華      民      國      九十二      年      十二    月    三十  日
                                臺灣高等法院刑事第七庭
                                    審判長法  官  吳  啟  民
                                          法  官  施  俊  堯
                                          法  官  林  瑞  斌
右正本證明與原本無異。
不得上訴。
                                          書記官  丁  淑  蘭
中      華      民      國    九十二    年     十二     月     三十     日
附錄論罪法條：勞動基準法第十七條：
雇主依前條終止勞動契約者，應依左列規定發給勞工資遣費：
一、在同一雇主之事業單位繼續工作，每滿一年發給相當於一個月平均工資之資遣費
    。
二、依前款計算之剩餘月數，或工作未滿一年者，以比例計給之。未滿一個月者以一
    個月計。
勞動基準法第七十八條：
違反第十三條、第十七條、第二十六條、第五十條、第五十一條或第五十五條第一項
規定者，處三萬元以下罰金。
勞動基準法第八十一條：
法人之代表人、法人或自然人之代理人、受僱人或其他從業人員，因執行業務違反本
法規定，除依本章規定處罰行為人外，對該法人或自然人並應處以各該條所定之罰金
或罰鍰。但法人之代表人或自然人對於違反之發生，已盡力為防止行為者，不在此限
。
法人之代表人或自然人教唆或縱容為違反之行為者，以行為人論。
附件一：
臺灣基隆地方法院刑事判決                              九十二年度易字第九號
    公  訴  人  臺灣基隆地方法院檢察署檢察官
    被      告  丁○○  男  五十四歲（民國○○○年○月○○日生）
                        住高雄縣鳳山市○○路二八０號四樓
                        居高雄市前鎮區○○○路八號十樓之一
                        身分證統一編號：Ａ一二一三七三五號
    選任辯護人  蔡良靜律師
                陳佳雯律師
    被      告  乙○○  男  四十七歲（民國○○○年○月○○○日生）
                        住台北縣汐止市○○路○街七十巷二弄二號四樓
                        身分證統一編號：Ｓ一0000000號
    選任辯護人  蔡良靜律師
    被      告  甲○○  男  六十一歲（民國○○年○月○○○日生）
                        住高雄市○○區○○路八四巷十二號
                        身分證統一編號：Ｅ一九五三六四五號
右列被告因違反勞動基準法案件，經檢察官聲請以簡易判決處刑（九十年度偵字第四
０五三號、九十一年偵字第一四四四、三九五二號），本院改依通常程序判決如左：
    主  文
丁○○、乙○○、甲○○均無罪。
    理  由
一、公訴意旨略以：甲○○原係設在高雄市前鎮區○○○路六號三五樓之一之辛○○○股份有限公司（下稱辛○○○公司）總經理，為該公司之實際負責人；丁○○
    係辛○○○公司經理，乙○○係該公司臺北地區主管。緣辛○○○公司原承包臺
    北縣金山鄉○○路陽明山國家山莊Ｄ一、Ｅ區社區（以下簡稱陽明山國家山莊社
    區）之保全及管理工作，派遣該公司員工己○○、李建泉、簡世宗、李慶賓、馬
    耀輝、趙雲晃、劉崑山、劉江寶珠、潘邱許香、李王美珠、郭阿香、簡美玉、王
    盈淳等十三人，在該社區分別擔任組長保全管理清潔櫃臺服務等工作。詎辛○○○公司總經理甲○○、經理丁○○竟基於概括犯意，連續於八十九年十二月十九
    日，未經預告解雇組長己○○。復於九十年一月二十日下令該公司臺北地區主管
    乙○○解雇其餘十二人，均未依勞動基準法規定，發給資遣費。因認甲○○、丁○○、乙○○等三人，係違反勞動基準法第十七條規定，應依同法第七十八條論
    處罰之。
二、按犯罪事實應依證據認定之，無證據不得推定其犯罪事實；次按不能證明被告犯
    罪或其行為不罰者，應諭知無罪之判決，刑事訴訟法第一百五十四條、第三百零
    一條第一項分別定有明文。次按認定不利於被告之事實，須依積極證據，苟積極
    證據不足為不利於被告事實之認定時，即應為有利於被告之認定，更不必有何有
    利之證據，最高法院三十年上字第八一六號著有判例；再按事實審法院對於證據
    之取捨，依法雖有自由判斷之權，然積極證據不足證明犯罪事實時，被告之抗辯
    或反證縱屬虛偽，仍不能以此資為積極證據應予採信之理由，又認定犯罪事實應
    依證據，為刑事訴訟法所明定，故被告否認犯罪事實所持之辯解，縱屬不能成立
    ，仍非有積極證據足以證明其犯罪行為，不能遽為有罪之認定，最高法院三十年
    上字第四八二號、三十年上字第一八三一號判例可資參照。
三、訊據被告丁○○固坦承其為辛○○○公司之經理，奉總經理甲○○之命前往陽明
    山國家山莊社區督導撤場工作，惟否認本件犯行。被告乙○○固承認其為辛○○○公司台北區主管，但辯稱本件撤場決定其均無從參與，均總經理直接派遣高雄
    區經理至台北處理，是以其應不構成本件犯罪。被告甲○○固亦坦承其為辛○○○公司之總經理，但其乃係依據集團決策會議之命令執行撤場，且其贊成應給付
    資遣費，但因其並非公司負責人，僅是受僱專業經理人並無財務及人事權，是否
    要核發資遣費乃公司集團董事長林常榮方有權限決定是否核發。
四、經查，本件公訴人起訴之犯行係違反勞動基準法第十七條規定，即未依法核發資
    遣費予員工。因此，該條所處罰之行為乃應給付資遣費而未給付之犯行，則其對
    象即應限於係依法負有給付資遣費義務之人。本件員工己○○等十三人均係受僱
    於辛○○○公司，此部分不僅經證人己○○、李王美珠、劉江寶珠、翁阿香、潘
    邱許香、張美玉、馬耀輝、趙雲晃、李建泉、王盈淳、劉崑山等人於偵查中證述
    在卷，且有李王美珠、己○○、劉江寶珠、郭阿香、潘邱許香、簡美玉、馬耀輝
    、趙雲晃、李建泉、簡世宗、王盈淳、劉崑山等人之勞動契約書面附卷可參，要
    足認定。是以本件依法應負擔給付資遣費義務之雇主乃辛○○○公司，但因辛○○○公司為法人，無法自行為意思表示，均係由代表人代為行使權利及負擔義務
    ，因此辛○○○公司是否給付資遣費，乃係由代表人代表辛○○○公司為是否給
    付之意思表示，據此堪認，僅有辛○○○公司代表人方有法律上合法地位執行拒
    絕對本件員工給付資遣費之職務，辛○○○公司其他主管並無法律上之地位代表
    為是否給付資遣費之意思表示。因此本件公訴人所起訴之被告丁○○、乙○○、
    甲○○等人，雖分別為辛○○○公司台北區、高雄區主管或總經理，但其等均非
    代表人，是以其等並無職權代表辛○○○公司為拒絕給付資遣費之意思表示，換
    言之，其等若未經公司代表人授權逕行承諾給付資遣費，其民事上法律效果尚屬
    無權代理，因此辛○○○公司是否給付資遣費並非被告丁○○、乙○○、甲○○
    之職務範圍，其等即無違反勞動基準法第十七條規定之可能，公訴人指其等違反
    該條規定，應依據同法第七十八條處罰之，顯有未洽。至被告甲○○指派被告丁○○、乙○○等人所處理之事務乃終止勞動契約之事宜，但未經預告終止勞動契
    約並非應受刑事處罰之行為，本件處罰之行為乃係終止勞動契約後所另外產生拒
    絕給付資遣費之行為，因此被告丁○○、乙○○、甲○○等人經查並無證據足資
    認定參與拒絕給付資遣費之行為，依前揭法律規定及判例所示意旨，本案既不能
    證明被告等犯罪，即應為被告無罪判決之諭知。
五、本件公訴人原聲請簡易判決處刑，本院認應諭知無罪判決，以簡易程序為之，於
    法不合，為此改依通常程序審理。另被告乙○○經合法傳喚無正當理由未到庭，
    然本院認應諭知無罪判決，故不帶其陳述逕行判決。
據上論斷，應依刑事訴訟法第四百五十二條、第三百零一條第一項、第三百零六條，
判決如主文。
本案經檢察官李辛茹到庭執行職務。
中      華      民      國      九十二      年     七     月      八    日
                                臺灣基隆地方法院刑事第二庭
                                      法  官    王  翠  芬
右正本證明與原本無異。
對於本件判決如有不服，應於收受送達後十日內，向本院提出上訴書狀，上訴於臺灣
高等法院，並按他造當事人之人數附具繕本。
                                      書記官    陳  碧  玉
中      華      民      國      九十二      年     七     月      九    日
附件二：
臺灣基隆地方法院刑事判決                              九十二年度易字第九號
    被      告  辛○○○股份有限公司
    代  表  人  戊  ○
    選任辯護人  蔡良靜律師
                陳佳雯律師
右列被告因違反勞動基準法案件，經檢察官聲請以簡易判決處刑（九十年度偵字第四
０五三號、九十一年度偵字第一四四四、三九五二號），本院改依通常程序判決如左
：
    主  文
辛○○○股份有限公司法人因其代表人執行業務，違反雇主終止勞動契約應發給勞工
資遣費之規定，科罰金參萬元。
    事  實
一、辛○○○股份有限公司（以下簡稱辛○○○公司），設於高雄市前鎮區○○○路
    六號三十五樓之一，經營保全業，民國八十九年十一月二十一日起至九十年四月
    間代表人為林松鶴，九十年四月起至九十年十月間代表人為許宗良，九十年十月
    間起至九十一年十二間代表人為劉振成，九十一年十二月十八日起迄今代表人為
    戊○。因自八十七年三月一日起與陽明山國家山莊Ｄ１、Ｅ區大樓管理委員會（
    以下簡稱陽明山國家山莊Ｄ１、Ｅ區管委會）簽訂社區管理服務契約，因此陸續
    僱用李建泉、簡世宗、馬耀輝、趙雲晃、劉崑山、劉江寶珠、潘邱許香、李王美
    珠、郭阿香、簡美玉、王盈淳等十一人為辛○○○公司員工，於前揭社區內分別
    擔任清潔、保全、管理及櫃臺服務等工作，嗣辛○○○公司認陽明山國家山莊Ｄ
    １、Ｅ區管委會積欠管理費，而通知該管委會自九十年一月二十日起終止前揭社
    區管理服務契約，停止繼續提供清潔、保全、管理及櫃臺服務等契約所訂之服務
    項目。辛○○○公司另亦決定九十一年一月二十日起同時終止與李建泉、簡世宗
    、馬耀輝、趙雲晃、劉崑山、劉江寶珠、潘邱許香、李王美珠、郭阿香、簡美玉
    、王盈淳等十一名員工之勞動契約。九十年一月二十日，辛○○○公司總經理甲○○依據辛○○○公司內部主管之決議，派遣高雄區之經理丁○○抵達上開社區
    ，協助台北地區主管乙○○處理終止社區管理服務契約後之事宜，且未經預告於
    同日代表辛○○○公司將以公告方式，通知李建泉、簡世宗、馬耀輝、趙雲晃、
    劉崑山、劉江寶珠、潘邱許香、李王美珠、郭阿香、簡美玉、王盈淳等十一名員
    工，終止勞動契約之意思，依據勞動基準法第十七條規定，辛○○○公司為雇主
    ，依據勞動基準法第十七條規定應給付資遣費，當時代表人林松鶴依法應代表辛○○○公司參照李建泉、簡世宗、馬耀輝、趙雲晃、劉崑山、劉江寶珠、潘邱許
    香、李王美珠、郭阿香、簡美玉、王盈淳等十一名員工於服務資給付資遣費，詎
    辛○○○公司代表人林松鶴於竟未代表辛○○○公司給付資遣費。嗣九十年六月
    四日，李建泉等十一人透過台北縣政府勞工局向辛○○○公司請求給付資遣費，
    辛○○○公司當時代表人許宗良，竟於九十年六月七日以寶順北字第九００六０
    一號函發告知台北縣政府勞工局拒絕給付資遣費。
二、案經台北縣政府報請台灣基隆地方法院檢察署檢察官偵查起訴。
    理  由
一、本件被告辛○○○公司現任代表人為戊○，此有公司執照影本在卷可參，是以戊○乃為本件審理時法律上合法具有代表辛○○○公司行為權利負擔義務之人，因
    此就審理辛○○○公司案件時，當以現任代表人戊○為受通知及有權代表辛○○○公司行使為訴訟上權利及負擔義務之人，而辛○○○公司於公訴人提起公訴時
    代表人乃劉振成，起訴書列許宗良為代表人已有違誤，因此本件辛○○○公司代
    表人應更正為戊○，合先敘明。
二、訊據被告辛○○○公司代表人戊○固不否認辛○○○公司未給付本件資遣費，但
    辯稱依法寶順公司無庸給付資遣費，而否認本件犯行。然查：
（一）辛○○○公司與李建泉、簡世宗、馬耀輝、趙雲晃、劉崑山、劉江寶珠、潘邱
      許香、李王美珠、郭阿香、簡美玉、王盈淳等十一人間前曾簽訂勞動契約，且
      該契約均於九十年一月二十日，由辛○○○公司終止，此有證人李王美珠、劉
      江寶珠、郭阿香、潘邱許香、簡美玉、馬耀輝、趙雲晃、李建泉、王盈淳、劉
      崑山等十人偵查中證述在卷，且本院再傳訊證人馬耀輝作證其接獲辛○○○公
      司通知終止勞動契約後，並未再獲通知返回公司報到工作，且由公司主管丁○○要求其填寫離職單，並承諾爭取資遣費等語。證人李建泉證述，見到辛○○○公司之通告方知悉其遭到辛○○○公司終止勞動契約。證人趙雲晃證述，見
      到辛○○○公司通告獲悉其遭到終止勞動契約。並有書面契約及辛○○○公司
      通告「一、公司已函知Ｄ１、Ｅ區管理委員會，自九十一年一月二十日起正式
      撤出一切綜合管理服務。二、依制服配發規定，服務滿壹年者需繳回禦寒大衣
      及臂章，未滿壹年者，須全數繳回。三、撤場後各勤務人員，嚴禁再穿著公司
      制服。四、Ｄ１、Ｅ區編制人員共十二名如附件一（附件所載人員即李建泉、
      簡世宗、馬耀輝、李慶賓、趙雲晃、劉崑山、劉江寶珠、潘邱許香、李王美珠
      、郭阿香、簡美玉、王盈淳等人）」、辛○○○公司九十年六月七日所發寶順
      北字第九００六０一號函附卷可參。雖被告寶順公司代表人戊○辯稱當時並未
      終止勞動契約，然依據該通告內容已明白宣示附件所載員工均應繳回制服，並
      不得再穿著，要求繳回辨識是否屬於員工之重要表徵物品制服及臂章，此已明
      確表達終止僱用契約之意思甚明，是以辛○○○公司代表人戊○辯稱當時並未
      終止本件勞動契約乃為卸責之詞不足採信。
（二）而依據勞動基準法第十七條規定，雇主終止勞動契約者即應給付資遣費，是以
      辛○○○公司既已終止僱用契約，依法即負有給付資遣費之義務，辛○○○公
      司之代表人應代表辛○○○公司給付資遣費，詎辛○○○公司代表人迄今均未
      給付，此為辛○○○公司代表人戊○承認在卷，因之，辛○○○公司之代表人
      執行職務顯有違反勞動基準法第十七條規定之情狀，是以對於辛○○○公司應
      依同法第八十一條規定處罰之。
（三）又本件勞動契約乃係辛○○○公司逕先終止，是以證人李建泉、簡世宗、馬耀
      輝、趙雲晃、劉崑山、劉江寶珠、潘邱許香、李王美珠、郭阿香、簡美玉、王
      盈淳等十一人，在終止契約後與辛○○○公司已不存在勞動契約，當然不負返
      回辛○○○公司報到履行給付勞務之義務，而其自行接受其他雇主之僱用另行
      簽訂勞動契約，亦屬當然。是以辛○○○公司代表人戊○及其辯護人以終止勞
      動契約後前述證人違反勞動契約之事由主張另有免予給付資遣費而得終止勞動
      契約之事由，顯有未合，並無足採。而前述證人雖四個月後方提出資遣費之請
      求，而請求權之行使凡未罹時效，債務人均有給付義務，係在終止後立即請求
      或事隔四個月後方提出請求不生影響，且因有本件請求益足彰顯寶順公司拒絕
      給付之意思。
（四）縱上所述，本件事證明確，應依法論科。
二、按雇主依勞動基準法第十條或第十三條但書規定終止勞動契約者，應訂其預告期
    間，未依期間預告終止勞動契約者，應給付預告期間工資，勞動基準法第十六條
    第一項、第三項定有明文。又雇主依前條規定終止勞動契約者，應依規定發給勞
    工資遣費，同法第十七條亦有明文。顯見勞動基準法第十七條所定雇主終止勞動
    契約，應發給資遣費範圍包括定預告期間之終止契約及未定預告期間之終止契約
    二種情形。核被告辛○○○公司於終止勞動契約期間之代表人林松鶴及本件李建
    泉等人請求給付資遣費時之代表人許宗良，代表辛○○○公司執行職務時均違反
    勞動基準法第十七條規定未給付資遣費，應已成立同法第七十八條之罪，而辛○○○公司因其代表人林松鶴、許宗良之前開違法行為，依據同法第八十一條第一
    項本文之規定，應科以第七十八條之罰金刑。爰審酌本件積欠資遣費之人數達十
    一人，及所生危害等一切情狀，量處如主文所示之刑。
三、公訴意旨另略以：辛○○○公司未給付李慶賓、己○○資遣費之行為，亦有違反
    勞動基準法第十七條規定，應依同法七十八條處罰之。本部分犯罪事實經辛○○○公司代表人戊○及辯護人辯稱，李慶賓雖曾受雇於辛○○○公司但其並非任職
    於本件社區管委會，且前已自行離職，不得要求資遣費；己○○乃因嚴重違反工
    作規則於社區外牆進行拉白布條抗議行為，早於八十九年十二月十九日通知解職
    ，因己○○違背工作規則，因此辛○○○公司依法有終止勞動契約權無庸給付資
    遣費等語。經查，李慶賓部分乃自行離職，即由勞工終止勞動契約，業據證人己○○證述相符，且本件李慶賓確實未向辛○○○公司請求給付資遣費，此有台北
    縣政府移送函檢附之申請書在卷可佐，依法勞工終止勞動契約雇主並無給付資遣
    費之義務。另己○○部分其確實有拉白布條抗議之行為業據其於偵查中證述在卷
    ，而雖證人己○○辯稱此為依據管委會要求所為之行為，但己○○乃係受辛○○○公司之僱用，當受辛○○○之工作規則拘束，而非謂經管委會指揮其即得違反
    辛○○○公司之工作規則，辛○○○公司以其違反工作規則依據勞動基準法第十
    二條規定不經預告終止勞動契約要無不合，且依同法規定依此規定終止勞動契約
    雇主並無給付資遣費之義務，因此就李慶賓及己○○部分辛○○○公司均無給付
    資遣費之義務，則辛○○○公司既無給付資遣費義務即無違反同法第十七條規定
    ，另依同法八十七條處罰可言，被告辛○○○公司代表人及辯護人此部分辯解要
    堪採信。此部分原應為無罪諭知，然公訴人認此部分與前揭有罪部分，有裁判上
    一罪關係，爰不另為無罪諭知，附此敘明。
四、本件公訴人原聲請以簡易判決處刑，然因本件部分被告諭知無罪，不得以簡易判
    決處刑為之，依法改依通常程序審理。
據上論結，應依刑事訴訟法四百五十二條、第二百九十九條第一項前段、勞動基準法
第七十八條、第八十一條第一項本文，判決如主文。
本案經檢察官李辛茹到庭執行職務。
中      華      民      國      九十二      年      七      月    八    日
                                      臺灣基隆地方法院刑事第二庭
                                            法  官    王  翠  芬
右正本證明與原本無異。
對於本件判決如有不服，應於收受送達後十日內，向本院提出上訴書狀，上訴於臺灣
高等法院，並按他造當事人之人數附具繕本。
                                            書記官    陳  碧  玉
中      華      民      國      九十二      年      七      月    九    日


司法院資訊處製作；財團法人民間司法改革基金會備份。
